臺灣高等法院民事判決　九十年度上字第六二○號
　　上　訴　人　鑫明企業股份有限公司
　　法定代理人　蔣國明
　　被　上訴人　普迪精密工業股份有限公司
　　法定代理人　李俊光
右當事人間請求給付貨款事件，上訴人對於中華民國九十年五月四日台灣台北地方法
院八十九年度訴字第四五七七號第一審判決提起上訴，本院判決如左：
    主    文
上訴駁回。
第二審訴訟費用由上訴人負擔。
    事    實
甲、上訴人方面：
壹、聲明：
一、原判決廢棄。
二、右廢棄部分，被上訴人在第一審之訴及假執行聲請均駁回。
貳、陳述：除引用原判決書之記載外，補稱略以：
一、被上訴人提出之四紙訂貨單中僅有一張之抬頭載有上訴人公司之英文名稱「HSIN
　　G TECH ENTERPRISE CO., LTD. 」，此係上訴人公司採購人員陳淑玫誤用信頭所
　　致，其餘三紙之抬頭均為實際訂貨者「TALENT TRADE ASIA LIMITED」（下稱TAL
　　ENT公司 ），原審逕以誤用信頭之訂貨單認系爭買賣契約存在兩造間，認事用法
　　顯有違誤。
二、被上訴人提出之發票抬頭均為TALENT公司，依交易習慣及統一發票使用辦法第七
    條規定應認買方為TALENT公司，被上訴人如否認應證明之，惟原審於被上訴人未
    舉證證明情形下，為與一般買賣交易習慣相違之認定，顯違背證據法則。
三、被上訴人提出之帳目詢證函之受文者及公司名稱均為TALENT公司，經辦人亦為TA
    LENT公司之職員，不能僅以該函件係上訴人公司職員陳淑玫代TALENT公司傳真予
    被上訴人，即認上訴人為買受人。
四、TALENT公司並非PC CHIPS集團中用來開立發票之人頭公司，本件買賣之前，上訴
    人亦曾仲介台灣世昕公司與TALENT公司交易，貨款由TALENT公司支付，顯見TALE
    NT公司為獨立公司。至被上訴人另舉訴外人天揚精密陶瓷股份有限公司（下稱天
    揚公司）與PC CHIPS集團內其他公司之交易，貨款為上訴人支付為例，主張在兩
    岸三地之交易模式中，被上訴人開立發票予TALENT公司，亦應由上訴人付款。惟
　　被上訴人提出之證物乃天揚公司與 PREWELL公司之交易，與TALENT公司無關，本
　　不足採信。因天揚公司出售與PREWELL公司之貨品具有瑕疵，造成PREWELL公司重
　　大損失，求償困難，基於PC CHIPS集團之共同利益，上訴人就天揚公司主張上訴
　　人為契約當事人部分始不加爭執，以便對PREWELL公司提出反訴，與本件無涉。
參、證據：除援用原審所提證據外，補提訂單為證。
乙、被上訴人方面：
壹、聲明：駁回上訴。
貳、陳述：除引用原判決書之記載外，補稱略以：
一、被上訴人係依買受人即上訴人之指示，將發票抬頭記載為TALENT公司。另上訴人
    與天揚公司間之交易模式，與本件相同，均係因應兩岸特殊關係所生之交易模式
    ，上訴人既自認與天揚公司買賣關係存在，自無從否認與被上訴人間買賣關係存
    在。
二、縱令上訴人公司係由採購經理臺麗鳳代理TALENT公司詢價、下單、對帳，但因TA
    LENT公司並無於台灣設立分公司，為未經認許之外國公司。上訴人公司之行為顯
    係以未經認許之外國公司即TALENT公司名義與被上訴人為買賣之法律行為，上訴
    人應與TALENT公司負連帶責任。
參、證據：除援用原審所提證據外，補提發票、水單、名片為證。
    理    由
一、依民事訴訟法第二百五十八條規定，法院以訴為非變更或無追加之裁判不得聲明
    不服。本件被上訴人起訴時原係依民法第三百六十七條規定請求上訴人給付貨款
    ，嗣於民國九十年四月十九日原審言詞辯論時，追加依民法總則施行法第十五條
    規定，請求上訴人就TALENT公司積欠被上訴人之貨款負連帶給付責任，雖未經上
    訴人同意，惟既經原審予以准許，上訴人自不得於本院再就此聲明不服。
二、被上訴人主張：伊與上訴人自八十六年二月間起即有貿易往來，為因應海峽兩岸
    特殊關係，由上訴人台灣公司或香港、大陸子公司向伊下訂單後，由伊公司位於
    香港、大陸之工廠或新加坡子公司直接出貨至上訴人於大陸之子公司鑫茂科技（
    深圳）有限公司（下稱鑫茂廠）、深圳石川電子有限公司（下稱石川廠）或欽騰
    電腦配件廠（下稱欽騰廠），貨款均由伊於台灣開立發票向上訴人請款，發票抬
    頭則依上訴人指示書寫，上訴人即依發票金額直接給付予伊。於八十八年七、八
    月間，上訴人因訴外人鴻海精密股份有限公司停止供應零件，乃轉向擁有專利技
    術之伊公司接洽，以獲得專利授權並能自行生產ZIF370、ZIF321之專利產品。於
    開發專利授權之模具階段，為能繼續生產主機板產品，上訴人公司續向伊採購產
    品，並指示所開立之發票抬頭書寫為上訴人掌控之鑫明集團（PC CHIPS Group）
    旗下子公司之香港TALENT公司，惟仍由上訴人於台灣給付貨款。詎自八十八年底
    起，上訴人便遲付貨款，其中上訴人於八十八年八月二十七日所下指定送往鑫茂
    廠、訂單號碼PD—990801之十二筆貨款計二百五十八萬九千三百元，及指定送往
    石川廠之訂單號碼PD—990802之八筆貨款計九十五萬元，暨八十八年九月十三日
    所下訂單號碼PD—990902之一筆貨款三十五萬元，及八十八年九月十八日所下訂
    單號碼PD—990903之五筆貨款七十四萬一千元，均拒不給付，於扣除進料退出運
    費六萬零二百七十三元後，總計尚積欠貨款四百五十七萬零二十七元。又縱認上
    訴人係代理TALENT公司下訂單，而TALENT公司在台灣並未設立分公司，上訴人顯
    係以未經認許之外國公司名義與伊為負給付買賣價金義務之法律行為，依民法總
    則施行法第十五條規定，上訴人亦應與TALENT公司就上開積欠之貨款負連帶責任
    。經伊公司先後於八十九年七月二十六日、九月二十二日先後委請律師發函促請
    上訴人清償貨款，惟未獲置理等情。爰依民法第三百六十七條、第二百三十一條
    第一項、第二百三十三條第一項前段及民法總則施行法第十五條規定，求為命上
    訴人給付四百五十七萬零二十七元及自八十九年七月二十七日起計付法定遲延利
    息之判決。
三、上訴人則以：被上訴人提出之四紙訂貨單中，僅其中一張之抬頭載為伊公司之英
    文名稱「HSING TECH ENTERPRISE  CO., LTD.」，此係伊公司採購人員陳淑玫誤
    用伊公司名義之信頭所致，其餘三紙之抬頭均為實際訂貨者TALENT公司；另被上
    訴人提出之帳目詢證函之受文者及公司名稱為TALENT公司，經辦人亦為TALENT公
    司之職員，被上訴人簽發之發票抬頭亦載為TALENT公司，依交易習慣及統一發票
    使用辦法第七條規定，買方應為TALENT公司，而非伊公司。又TALENT公司與伊雖
    均係PC CHIPS集團之公司，惟PC CHIPS集團之各企業於行政管理、財務、業務等
    方面均具獨立性，TALENT公司為一獨立之公司，非伊公司之分公司或子公司。另
    兩造間並無「兩岸三地交易模式」存在，原判決以此認兩造間有買賣關係存在，
    認事用法均有違誤等語，資為抗辯。
四、被上訴人主張上訴人於八十八年八月二十七日所下指定送往鑫茂廠、訂單號碼PD
    —990801之十二筆貨款計二百五十八萬九千三百元，指定送往石川廠之訂單號碼
    PD—990802之八筆貨款計九十五萬元，及八十八年九月十三日所下訂單號碼PD—
    990902之一筆貨款三十五萬元，及八十八年九月十八日所下訂單號碼PD—990903
    之五筆貨款七十四萬一千元，於扣除進料退出運費六萬零二百七十三元後，尚積
    欠貨款四百五十七萬零二十七元未付等情，固據提出訂貨、出貨、送貨單、發票
    明細、應收帳款明細及被上訴人致上訴人之八十八年度進貨明細等在卷為憑（見
    原審卷一二─八○頁），上訴人對上開證據之真正固不爭執，惟辯稱：系爭買賣
    契約係存在TALENT公司與被上訴人間，與伊公司無涉等語。茲應審究者為，系爭
    買賣契約之承買人係上訴人或TALENT公司？查：
  (一)被上訴人提出之四紙訂單（PURCHASE ORDER）中，有三紙訂貨單，即八十八年八
    月二十七日，指定送往鑫茂廠，訂單號碼PD—990801；指定送往石川廠之訂單號
    碼PD—990802；及八十八年九月十八日所下訂單號碼PD—990903之訂單，抬頭均
　　載為「TALENT TRADE ASIA LIMITED 」，有訂單影本三紙在卷可按（見原審卷一
　　三、四○、六八頁），雖其中八十八年九月七日訂貨，號碼PD—990902之訂單之
　　抬頭載為「HSING TECHENTERPRISE CO, LTD. 」，即上訴人公司之英文名稱（見
　　原審卷六二頁），惟依上開四紙訂單（包括以上訴人公司英文名稱為抬頭之訂單
　　）所開立之發票（INVOICE），抬頭均記載「For account and risk of Messres
　　.TALENT TRADE ASIA LINITED TEL：0000- 0000 FAX：0000-0000 RM711.POHING
　　CENTER18 WANG CHIU ROAD，KOWLOON HONG KONG」，即均為TALENT公司，有各該
　　發票影本可稽（見原審卷一六、一八、二○、二二、二四、二六、二八、三○、
　　三二、三四、三六、三八、四三、四五、四七、四九、五一、五三、五五、五七
　　、五九、六四、七○、七二、七四、七六、七八頁）。再依被上訴人提出核帳用
    之帳目詢證函所示，其受文者及公司名稱均載為「TALENT」，經辦人亦為TALENT
    公司職員，有該函可憑（見原審卷八一頁）。而訂單、發票為交易之憑證，本件
    訂單、發票既記載交易之對象為TALENT公司，核帳之對象亦為TALENT公司，足證
    上開訂單之買受人為TALENT公司，非上訴人公司，即系爭買賣契約存在被上訴人
    與TALENT公司間。至上訴人辯稱：該PD—990902訂單係採購者陳姿吟誤用上訴人
    公司之信頭所致，應可採信。
  (二)又上開四紙訂單之採購者均載為「陳姿吟」即上訴人公司負責採購之人員，帳目
    詢證函及「普迪八八年度進貨明細」均係上訴人公司會計陳淑玫」傳真予被上訴
    人公司等情，雖亦為上訴人所不否認，惟該訂單交易及核帳之對象均為TALENT公
    司，已如前述，且證人即上訴人公司採購主管臺麗鳳亦到庭證稱：「擔任採購，
　　與原告（即被上訴人）公司接觸，都是代T公司（即 TALENT公司）向原告公司詢
　　價，並沒有代表被告公司（指上訴人）與原告公司接觸。因為 T公司與被告公司
　　都是PC CHIPS集團下的公司，所以 T公司要求我們代為詢價、安排出貨事宜而已
　　，我與原告公司的陳育村先生接觸。付款是新台幣，是 T公司同意的．．．陳姿
　　吟是被告公司的人員，是我部門的職員，幫我處理事情．．」「因為是我們幫 T
　　公司代下定單，我請陳（即陳姿吟）幫我下訂單，我當時有向陳育村說我們是代
　　T 公司下訂單。」「．．原告出口文件都是打T公司表示他們知道是要給T公司的
　　。當時 T公司要求我們詢價，後來又要我們幫忙下訂單，基於兩家都是一集團，
　　有良好關係，所以幫他們下訂單， T公司在台灣沒有分公司」「（問上訴人公司
　　有無交易模式是台灣公司下訂單，出貨大陸或香港，但最後都由上訴人給付？ )
　　有的，但是要看哪個公司下單，就由那個公司付款．．．」等語在卷（見原審卷
　　一三七、一四○頁），是系爭買賣契約係由上訴人公司代理TALENT公司詢價、下
　　訂單，堪以認定。
  (三)綜合上情，倘上訴人係上開買賣契約之當事人，自無以TALENT公司名義下訂單，
    被上訴人亦無開具發票予TALENT公司之理，可知系爭買賣契約係存在TALENT公司
    與被上訴人之間，上訴人並非系爭買賣之當事人甚明。
五、按未經認許其成立之外國法人，以其名義與他人為法律行為者，其行為人就該法
    律行為，應與該外國法人負連帶責任，為民法總則施行法第十五條所明定，而所
    謂行為人係指以該外國法人之名義與他人為負義務之法律行為者而言（最高法院
    二十六年度上字第六二二號判例意旨參照）。經查TALENT公司係未經我國認許成
    立之外國法人，為兩造所不爭執。而系爭買賣契約係上訴人公司代理TALENT公司
    詢價、下訂單、對帳，已如前述，則上訴人公司係以未經認許之外國公司即TALE
    NT  公司名義與被上訴人為負給付買賣價金義務之法律行為，揆之首揭說明，自
    應與TALENT公司負連帶責任。是被上訴人主張依民法總則施行法第十五條之規定
    ，上訴人應與TALENT公司，就上開積欠之貨款負連帶責任，自屬有據。
六、又查，TALENT公司尚積欠被上訴人貨款四百五十七萬零二十七元未付，已如前述
    ，又參以上開八十八年八月二十七日、同年九月十三日、同年月十八日訂單上記
    載付款條件均為「次月結七十五天」（見原審卷一三、四○、六二、六八頁），
    則被上訴人於八十九年七月二十六日、九月二十二日以律師函催告上訴人給付前
    ，上訴人付款期限即已屆至，則被上訴人請求自八十九年七月二十七日起計付法
    定遲延利息，亦屬有據。
七、綜上所述，被上訴人本於民法總則施行法第十五條之規定，請求上訴人給付四百
    五十七萬零二十七元及自八十九年七月二十七日起至清償日止，按年息百分之五
    計算之利息，為有理由，應予准許。是則原審判命上訴人如數給付，理由雖有不
    同，但結論並無二致，應予維持。上訴意旨指摘原判決不當，求予廢棄改判，為
    無理由，應予駁回其上訴。
八、兩造其餘攻擊、防禦方法與判決結果無涉，爰不一一論述。
九、據上論結，本件上訴為無理由，依民事訴訟法第四百四十九條第一項、第七十八
    條，判決如主文。
中　　　華　　　民　　　國　　九十一　　年　　　一　　　月　　　八　　　日
　　　　　　　　　　　　　　　　　民事第十四庭
　　　　　　　　　　　　　　　　　　　審判長法　官　張　劍　男
　　　　　　　　　　　　　　　　　　　　　　法　官　蘇　芹　英
　　　　　　　　　　　　　　　　　　　　　　法　官　蔡　芳　齡
右正本係照原本作成。
如不服本判決，應於收受送達後二十日內向本院提出上訴書狀，其未表明上訴理由者
，應於提出上訴後二十日內向本院補提理由書狀（均須按他造當事人之人數附繕本）
上訴時應提出委任律師或具有律師資格之人之委任狀；委任有律師資格者，另應附具
律師及格證書及釋明委任人與受任人有民事訴訟法第四百六十六條之一第一項但書或
第二項（詳附註）所定關係之釋明文書影本。
中　　　華　　　民　　　國　　九十一　　年　　　一　　　月　　　十　　　日
　　　　　　　　　　　　　　　　　　　　　　書記官　蔡　錦　輝
附註：
民事訴訟法第四百六十六條之一（第一項、第二項）：
對於第二審判決上訴，上訴人應委任律師為訴訟代理人。但上訴人或其法定代理人具
有律師資格者，不在此限。
上訴人之配偶、三親等內之血親、二親等內之姻親，或上訴人為法人、中央或地方機
關時，其所屬專任人員具有律師資格並經法院認為適當者，亦得為第三審訴訟代理人
。
